臺灣臺南地方法院刑事判決
111年度易字第787號
聲  請  人  臺灣臺南地方檢察署檢察官
被      告  張家榮




                   （現於法務部○○○○○○○○○○○執                       行中）
上列被告因竊盜案件，經檢察官提起公訴（110年度偵緝字第669
號），本院判決如下：
    主  文
張家榮無罪。
    理  由
一、公訴意旨略以：被告張家榮意圖為自己不法之所有，基於竊
    盜之犯意，於民國110年4月2日下午3時10分許，在臺南市○○
    區○○里○○○000○0號理容院前，徒手竊取劉惠玲所有之車牌號
    碼000-0000號普通重型機車（價值約新臺幣7萬元），於得
    手後離去。因認被告係涉犯刑法第320條第1項之竊盜罪嫌。
二、按有罪之判決書應於理由內記載認定犯罪事實所憑之證據及
    其認定之理由，刑事訴訟法第310條第1款定有明文。而犯罪
    事實之認定，係據以確定具體的刑罰權之基礎，自須經嚴格
    之證明，故其所憑之證據不僅應具有證據能力，且須經合法
    之調查程序，否則即不得作為有罪認定之依據。倘法院審理
    之結果，認為不能證明被告犯罪，而為無罪之諭知，即無同
    法第154條第2項所謂「應依證據認定」之犯罪事實之存在。
    因此，同法第308條前段規定，無罪之判決書只須記載主文
    及理由。而其理由之論敘，僅須與卷存證據資料相符，且與
    經驗法則、論理法則無違即可，所使用之證據亦不以具有證
    據能力者為限，即使不具證據能力之傳聞證據，亦非不得資
    為彈劾證據使用。故無罪之判決書，就傳聞證據是否例外具
    有證據能力，本無須於理由內論敘說明（參見最高法院100 
    年度台上字第2980號、第5282號判決意旨），是本判決下列
    所引用被告以外之人於審判外之言詞或書面陳述，即不受證
    據能力有無之限制，合先敘明。
三、次按不能證明被告犯罪者，應諭知無罪之判決，刑事訴訟法
    第301條第1項定有明文。又認定不利於被告之事實，須依積
    極證據，苟積極證據不足為不利於被告事實之認定時，即應
    為有利於被告之認定，更不必有何有利之證據；另認定犯罪
    事實所憑之證據，雖不以直接證據為限，間接證據亦包括在
    內，然而無論直接或間接證據，其為訴訟上之證明，須於通
    常一般之人均不致有所懷疑，而得確信為真實之程度者，始
    得據為有罪之認定，倘其證明尚未達於此一程度，而有合理
    性懷疑存在時，即不得遽為被告犯罪之認定（最高法院30年
    度上字第816號、76年度台上字第4986號判決意旨參照）。
    再按刑事訴訟法第161條第1項規定：檢察官就被告犯罪事實
    ，應負舉證責任，並指出證明之方法。因此，檢察官對於起
    訴之犯罪事實，應負提出證據及說服之實質舉證責任。倘其
    所提出之證據，不足為被告有罪之積極證明，或其指出證明
    之方法，無從說服法院以形成被告有罪之心證，基於無罪推
    定之原則，自應為被告無罪判決之諭知（最高法院92年度台
    上字第128號判決意旨參照）。
四、公訴意旨認被告涉有上揭犯行，無非係以證人劉惠玲於警詢
    之證述，及車牌號碼000-0000號重機車失竊案現場位置圖1
    份、臺南市政府警察局善化分局監視器錄影畫面擷取翻拍照
    片8張為據。惟訊據被告堅決否認涉有上揭犯行，辯稱：伊
    絕無於善化竊取機車等語。經查：
　㈠現行刑事訴訟法並無關於指認犯罪嫌疑人、被告程序之規定
    ，如何經由被害人、檢舉人或目擊證人以正確指認犯罪嫌疑
    人或被告，自應依個案之具體情形為適當之處理。而依內政
    部警政署發布之「警察機關實施指認犯罪嫌疑人注意事項」
    規定，「實施指認，應指派非案件偵辦人員辦理。但因情況
    急迫或事實上之原因不能為之，而有全程連續錄音及錄影者
    ，不在此限。指認應於設置單面鏡之偵詢室或適當處所進行
    ，並全程連續錄音及錄影。但有急迫情況且經記明事由者，
    不在此限。」、「指認前應由指認人先就犯罪嫌疑人特徵進
    行陳述，並詢問指認人與犯罪嫌疑人之關係及雙方實際接觸
    之時間地點，以確認指認人對於犯罪嫌疑人之知覺記憶為客
    觀可信。」、「指認前不得向指認人提供任何具暗示或誘導
    性之指示或資訊，並應告知指認人，犯罪嫌疑人未必存在於
    被指認人之中。」、「實施照片指認時，不得以單一照片提
    供指認，並應以較新且較清晰之照片為之，避免使用時間久
    遠、規格差異過大或具有暗示效果之照片。實施監視錄影畫
    面指認或其他資料指認時，應參考前項要旨為之。」此觀該
    注意事項第2、3、4、7條自明。是實施照片指認時，不得以
    單一照片提供指認，並應以較新且較清晰之照片為之。而證
    人劉惠玲雖於警詢中指稱被告為竊取其機車之人，然員警係
    直接以調閱之監視器單一嫌疑人畫面，詢問證人劉惠玲是否
    為竊取其機車之人，雖獲證人劉惠玲之肯認，然該指認顯有
    誘導之情，而存有一定之瑕疵，佐以證人劉惠玲案發時在理
    容院內，尚不足以即時阻止嫌疑人騎走其機車，是否足以確
    認在理容院外行竊者之容貌，亦屬有疑。　　
　㈡再者，警卷內之車牌號碼000-0000號重機車失竊案現場位置
    圖1份、臺南市政府警察局善化分局監視器錄影畫面擷取翻
    拍照片8張（警卷第17頁至第25頁），至多僅能證明被告於
    案發之際有於本案機車失竊地點附近，然因監視器位置距離
    失竊點尚有一段距離，是卷內並未有被告下手行竊之相關畫
    面或照片，而從車牌辨識系統所翻拍之照片，僅能看出有一
    身穿黑衣、牛仔褲、藍白拖鞋之人騎乘本案失竊之機車（警
    卷第25頁、本院卷第81頁），縱與被告當時之打扮類似，惟
    因監視器翻拍照片未能見該騎乘失竊機車者之面容及特徵，
    被告既一再否認照片中為其本人，而現實中身穿黑衣、牛仔
    褲、藍白拖鞋之人亦非少數，且卷內亦無檢警比對案發當時
    經過機車失竊路段所有人之相關資料，基於有疑唯利被告之
    認定，尚難僅以被告身穿與騎乘失竊贓車者相似顏色衣物出
    現在案發地點附近，即驟認本案機車為被告所竊取，是本案
    檢察官關所提出之證據，於訴訟上之證明，尚未達使通常一
    般之人均不致有所懷疑，而得確信其為真實之程度，而仍有
    合理之懷疑存在。
五、綜上所述，本件依調查證據之結果，並無積極證據足以證明
    被告涉有公訴意旨所指之犯行，而檢察官就此起訴之犯罪事
    實所提出之證據，不足為被告有罪之積極證明，亦未達「通
    常一般之人均不致有所懷疑，而得確信其為真實之程度」，
    揆諸前揭說明，基於無罪推定之原則，不能證明被告犯罪，
    自應為其無罪判決之諭知。
據上論斷，應依刑事訴訟法第301條第1項，判決如主文。
本案經檢察官蘇榮照提起公訴，檢察官蘇聖涵到庭執行職務。
中　　華　　民　　國　　111 　年　　8 　　月　　26　　日
                  刑事第八庭  法  官  陳碧玉 
以上正本證明與原本無異。
如不服本判決應於收受本判決後20日內向本院提出上訴書狀，並
應敘述具體理由。其未敘述上訴理由者，應於上訴期間屆滿後20
日內向本院補提理由書狀（均須按他造當事人之人數附繕本）「
切勿逕送上級法院」。 
　　　　　　　　　　　　　　　書記官　詹淳涵 
中　　華　　民　　國　　111 　年　　8 　　月　　26　　日